【裁判字號】    90,易,154
【裁判日期】    900308
【裁判案由】    竊盜等
【裁判全文】
臺灣彰化地方法院刑事判決                            九十年度易字第一五四號
    公  訴  人  臺灣彰化地方法院檢察署檢察官
    被      告  甲○○
                丙○○
右列被告等因竊盜等案件，經檢察官提起公訴（八十九年度偵字第七九０四號），本
院判決如左：
    主      文
甲○○竊盜，處有期徒刑拾月。扣案之偽造Ｍ二─五七一０號車牌壹面、原懸掛之Ｍ
二─五七一０車牌（公路監理機關製發）壹面、鑰匙壹支均沒收。
丙○○無罪。
    事      實
一、甲○○於民國八十九年九月間某日，在台中市某處，意圖為自己不法之所有，以
    自備之鑰匙一支，打開不詳之人持有中僅懸掛一面Ｍ二─五七一０號車牌（已註
    銷）之箱型自用小客車車門（該車車牌號碼原為ＯＡ─０八一三號，係乙○○所
    有，於八十八年一月二十二日上午七時許，在台中縣太平市○○○街九十七號前
    失竊，價值據乙○○稱約為新台幣《下同》二十萬元），再進入車內，以鑰匙開
    啟電門鎖，發動引擎，將之駛離現場而竊得該車。甲○○鑒於該車僅懸掛一面車
    牌，竟向不知情之友人「阿原」取得含有「Ｍ」、「２」、「５」、「７」、「
    １」、「０」等字樣之報廢車輛車牌二面，於八十九年九月十二日加以裁割焊接
    ，而偽造Ｍ二─五七一０號車牌一面，並懸掛於上述竊得之自用小客車上予以行
    使，足以生損害於公路監理機關車籍管理之正確性。嗣甲○○將該車交予不知情
    之丙○○（另為無罪判決，詳如後述）使用，於八十九年十月四日上午十一時許
    ，在彰化縣社頭鄉○○○路一六八號住處前為警發現該車，始循線查獲上情，並
    扣得上開甲○○偽造之車牌，及原懸掛之車牌各一面（均為Ｍ二─五七一０）、
    甲○○用以竊取該車之鑰匙一支。
二、案經彰化縣警察局田中分局報請臺灣彰化地方法院檢察署檢察官偵查起訴。
    理      由
壹、被告甲○○部分：
一、右揭事實，業據被告甲○○於偵查及本院審理時坦承不諱，核與被害人乙○○指
    訴情節相符，並有贓物認領保管單、車輛竊盜、車牌失竊資料個別查詢報表－查
    詢車輛認可資料、車籍資料作業詳細畫面各一紙及失竊車輛照片八張附卷可稽，
    復有前揭扣案證物可資為憑。本案事證已臻明確，被告甲○○犯行至堪認定。
二、按汽車牌照係公路監理機關所發給，僅為行車之許可憑證，自屬刑法第二百十二
    條所列特許證之一種（最高法院六十三年台上字第一五五０號判例要旨參照）。
    核被告甲○○竊取他人所有之車輛，並將報廢車牌重新焊接，變更其性質成另一
    組號碼之車牌，並持以行使，所為係犯刑法第三百二十條第一項之普通竊盜罪，
    及同法第二百十六條、第二百十二條之行使偽造特種文書罪。被告甲○○偽造特
    種文書之低度行為，應為行使之高度行為所吸收，不另論罪。又其行使偽造特種
    文書之目的，係為確保竊取之物得以正常使用，不欲為警發覺，二罪間應具有方
    法結果之牽連關係，應依刑法第五十五條之規定，從較重之普通竊盜罪論處。公
    訴人認應予數罪併罰，尚有未洽，併此敘明。爰審酌被告甲○○犯後坦承犯行，
    態度尚稱良好，惟失竊車輛價值非屬低微，亦為被害人生活作息之重要交通工具
    ，所生危害亦不容輕忽，及其智識程度、犯罪手段、目的等一切情狀，量處如主
    文所示之刑，以示懲儆。扣案之偽造Ｍ二─五七一０號車牌一面，係供犯罪所用
    之物，而失竊車輛原所懸掛之Ｍ二─五七一０車牌一面，業經公路監理機關註銷
    ，應屬無主之物，被告甲○○因竊盜而先占，為犯罪所得之物，上開二者均為被
    告所有，業據其供明在卷，應依刑法第三十八條第一項第二款、第三款之規定，
    宣告沒收；至扣案之鑰匙一支，據被告甲○○稱亦為自己所有之物，其雖辯稱非
    當時用以竊取之物，然該把鑰匙既於失竊車輛上查獲，且被告甲○○以自備鑰匙
    竊得該車後，按理應繼續持以使用，自無故意更換其他鑰匙徒增困擾之理，是其
    所辯不足為採，應認仍係犯罪所用之物，同依前揭刑法第三十八條第一項第二款
    之規定沒收之。
貳、被告丙○○部分：
一、公訴意旨另以：被告丙○○於八十九年九月間某日，明知被告甲○○所駕駛之車
    牌號碼Ｍ二─五七一０號箱型自用小客車係來路不明之贓物，竟於彰化縣社頭鄉
    新厝村新興巷四十三號住處收受使用，因認被告丙○○涉有刑法第三百四十九條
    第一項之收受贓物罪嫌等語。
二、按犯罪事實應依證據認定之，無證據不得推定其犯罪事實，刑事訴訟法第一百五
    十四條定有明文。而事實之認定，應憑證據，如未能發現相當證據，或證據不足
    以證明，自不能以推測或擬制之方法，以為裁判之基礎，最高法院四十年台上字
    第八六號著有判例。訊據被告丙○○堅決否認有何收受贓物犯行，辯稱：伊並不
    知悉該車為贓物，且當初甲○○交予伊使用時，亦未告知伊該車係偷竊而來之事
    實等語。經查：被告甲○○將該車交予被告丙○○使用時，確未告知該車來源乙
    節，業據被告甲○○於偵訊及本院審理時陳述明確；而該車既係由被告甲○○停
    置於被告丙○○之住處，並告以得自由取用，被告丙○○始於需用時駕駛外出，
    此與其主動借用之情形亦有不同，則被告丙○○因個人疏忽，致未於駕車時索取
    車籍資料，衡情亦非毫無可能。又被告甲○○雖年僅十九歲，然依卷附照片所示
    該車外觀，僅為一般箱型車輛，價值並非特別昂貴，是被告丙○○辯稱誤以為該
    車係被告甲○○家人所有等語，難謂顯與常情相違。此外，復查無其他積極證據
    足認被告丙○○確有公訴人所指之收受贓物犯行，其犯罪要屬不能證明，依「罪
    疑惟輕」之刑事法原則，並揆諸前揭法條及判例意旨，應諭知無罪之判決。
據上論斷，應依刑事訴訟法第二百九十九條第一項前段、第三百零一條第一項，刑法
第三百二十條第一項、第二百十六條、第二百十二條、第五十五條、第三十八條第一
項第二款、第三款，罰金罰鍰提高標準條例第一條前段，判決如主文。
本案經檢察官吳憲明到庭執行職務。
中       華         民         國    九 十   年     三     月     八    日
                                臺灣彰化地方法院刑事第三庭
                                    法    官      高  文  崇
右正本證明與原本無異。
如不服本判決，應於判決送達後十日內向本院提出上訴狀( 須附繕本 )。
告訴人或被害人對於判決如有不服具備理由請求檢察官上訴者，其上訴期間之計算係
以檢察官收受判決正本之日期為準。
                                    法院書記官    楊  筱  惠
中       華         民         國    九 十   年     三     月     九    日
刑法第二百十二條
偽造、變造護照、旅券、免許證、特許證及關於品行、能力、服務或其他相類之證書
、介紹書，足以生損害於公眾或他人者，處一年以下有期徒刑，拘役或三百元以下罰
金。
刑法第二百十六條
行使第二百十條至第二百十五條之文書者，依偽造、變造文書或登載不實事項或使登
載不實事項之規定處斷。
刑法第三百二十條
意圖為自己或第三人不法之所有，而竊取他人之動產者，為竊盜罪，處五年以下有期
徒刑、拘役或五百元以下罰金。
意圖為自己或第三人不法利益，而竊佔他人之不動產者，依前項之規定處斷。
前二項之未遂犯罰之。


司法院資訊處製作；財團法人民間司法改革基金會備份。
